臺灣板橋地方法院交通事件裁定　　　　 94年度交聲字第743號
原處分機關　交通部公路總局臺北區監理所
異　議　人
即受處分人　甲○○
上列異議人即受處分人因違反道路交通管理處罰條例案件，對於
交通部公路總局臺北區監理所中華民國94年4 月8 日所為之處分
（原處分案號：北監營字第裁40-A4K304142號）聲明異議，本院
裁定如下：
    主  文
原處分撤銷。
甲○○汽車駕駛人轉彎時，不依標誌、標線指示，處罰鍰新臺幣
壹仟捌佰元，並記違規點數壹點。
    理  由
一、原處分意旨略以：異議人即受處分人甲○○於民國93年10月
    8 日15時12分許，騎乘車號JB6-373 號重型機車，在臺北市
    ○○○路與重慶北路路口，不依標誌、標線、號誌指示者（
    即未依規定兩段式左轉），經臺北市政府警察局交通警察大
    隊直屬第3 分隊員警當場攔停舉發違規，爰依道路交通管理
    處罰條例第48條第1 項第2 款，裁處罰鍰新台幣1,800 元整
    ，且限於94年5 月8 日前繳納，並註明逾期不繳納之處分。
二、異議意旨略以：…標誌的設置高度不當，不符人體功學，易
    使騎士習慣性而沒看見；標誌設置位置有疑點，易被右轉大
    型車輛擋住視線，叫我們如何判斷行車規矩…云云。
三、按機器腳踏車行駛之車道及轉彎，應依標誌或標線之規定行
    駛；無標誌或標線者，在同向三車道以上道路行駛，均應以
  　兩段方式進行左轉彎，道路交通安全規則第99條第1 項第 3
    款規定甚明。次按設於實施機慢車兩段式左轉路口附近顯明
    之處，並配合劃設機慢車左轉待轉區標線之機慢車兩段左轉
    標誌，係用以告示左轉機器腳踏車或慢車駕駛人應遵照號誌
    指示，在號誌顯示允許直行時先行駛至右前方路口之左轉待
    轉區等待左轉，俟該方向號誌顯示允許直行後，再行續駛，
    以兩段方式完成左轉，道路交通標誌標線號誌設置規則第65
    條定有明文。再按道路交通管理處罰條例所稱之汽車，依該
    條例第3 條第8 款規定包括機器腳踏車，而汽車駕駛人轉彎
    時，不依標誌、標線、號誌指示者，處200 元以上600 元以
    下（折合新臺幣600 元以上1,800 元以下）罰鍰，並記違規
    點數1 點，道路交通管理處罰條例第48條第2 款、第63條第
    1 項第1 款分別定有明文。又標誌、標線、號誌之設置、養
    護及號誌之運轉，由主管機關依其管轄辦理之；所稱主管機
    關，指公路主管機關、市區道路主管機關及警察機關，道路
    交通標誌標線號誌設置規則第4 條第1 項、第5 條分定有明
    文。末按行為人有本條例之情形者，應填製舉發違反道路交
    通管理事件通知單，並於被通知人欄予以勾記，其通知聯依
    下列規定辦理：一、…拒絕簽章者，並記明其事由，視為已
    收受…，違反道路交通管理事件統一裁罰基準及處理細則第
    11條第1 項第1 款中段亦有明文規定。
四、經查，異議人即受處分人甲○○於上開時、地，騎乘車牌號
    碼JB6-373 號重型機車，行經臺北市○○○路與重慶北路路
    口處，因不依標誌、標線、號誌指示轉彎之違規情事，經臺
    北市政府警察局交通警察大隊直屬第3 分隊員警當場攔停，
    並掣開第A4K304142 號舉發通知單舉發等情，為異議人所不
    否認，且有前揭舉發通知單影本1 紙在卷可稽，應堪認定。
    惟異議人尚執前詞置辯，經本院觀諸異議人所提舉發路口照
    片可知，於南京西路往重慶北路交叉路口之區段上，可清楚
    看見設置於南京西路上左、右兩側之機車兩段式左轉標誌各
    1 面，而左側機車兩段式左轉標誌之設置位置係在南京西路
    與重慶北路之紅綠燈號誌桿上，以其設置位置而言，駕駛人
    於將通過路口之際，僅需對紅綠燈稍加注意，即可一併輕易
    注意到前開機車需兩段式左轉之指示標誌，右側機車兩段式
    左轉標誌，其設立高度位置與一般市區公車車頂相較亦有相
    當距離，當不易被其他車輛所檔，是上開2 面標誌，其位置
    甚為明顯無訛。按標誌、標線、號誌之設置目的，在於提供
    車輛駕駛人及行人有關道路路況之警告、禁制、指示等資訊
    ，以便利行旅及促進交通安全，道路交通標誌標線號誌設置
    規則第2 條定有明文，是異議人既騎乘機車參與道路交通，
    自應對道路上設置之所有標誌、標線、號誌加以特別之注意
    ，並確實遵守，以維自身及其他用路人之安全，而違規地點
    之該等機車兩段式左轉標誌確實清楚可見，已如上述，則自
    可期待異議人能加以注意，並確實遵守，再者，縱使異議人
    未見有何機車兩段式左轉標誌，亦應依道路交通安全規則第
    99條第1 項第3 款前段，在同向三車道之南京西路上左轉重
    慶北路時，進行兩段式左轉。又異議人認該標誌高度、位置
    均設置不當云云，按行政機關得就標誌之設置位置，本其專
    業評估而為判斷，屬行政裁量之範圍，非本院調查本件原處
    分是否違法時，所應審酌者，是以異議人徒以前詞置辯，殊
    不足採。
五、又異議人雖有前開違規事實遭警攔停而製單舉發，然其當場
    拒絕簽收舉發通知單，業經警於上揭舉發通知單上收受通知
    聯者簽章欄記明「拒簽拒收」，依法即視為已收受，故異議
    人雖當場拒絕簽收該舉發通知單，然對於本件違規事實之認
    定不生影響。綜上所述，異議人確有於前揭時地騎乘上開重
    型機車未依規定兩段式左轉之違規事實，而原處分機關認應
    依道路交通管理處罰條例第48條第2 款（裁決書溢載第1 項
    ，應予更正）、違反道路交通管理事件統一裁罰基準及處理
    細則第43條、第44條、第61條規定，裁處異議人罰鍰新臺幣
    1,800 元，固非無見。然此一違規事件，除依同條例第48條
    第2 款處罰鍰外，並應予記違規點數1 點，同條例第63條第
    1 項第1 款已有明定，原處分機關對此部分之違規事實僅依
    違反道路交通管理事件統一裁罰基準表之規定，科處罰鍰新
    臺幣1,800 元卻漏未裁處記違規點數1 點，即有未洽。本件
    異議人聲明異議雖無理由，但原處分既有可議，自應由本院
    將原處分撤銷，仍以異議人騎乘機車有違反道路交通管理處
    罰條例第48條第2 款之汽車駕駛人轉彎時不依標誌、標線、
    號誌指示之事實，依該條款及同條例第63條第1 項第1 款、
    違反道路交通管理事件統一裁罰基準表之規定，自為裁定如
    主文第2 項所示，以資適法。
六、據上論斷，應依道路交通案件處理辦法第20條規定，裁定如
    主文。
中     華     民     國    94    年    6    月    30   日
                              交通法庭  法  官  邱育佩
上正本證明與原本無異。
如不服本裁定，應於裁定送達後5 日內向本院提出抗告狀。
                                        書記官  林貴卿
中　　華　　民　　國　　94　　年　　6 　　月　　30　　日
